臺灣新竹地方法院民事簡易判決
111年度竹北簡字第320號
原      告  張文雄  
被      告  品泓不動產仲介經紀有限公司

兼  法  定
代  理  人  黃歆云  
共      同
訴訟代理人  呂學禎  
            劉盛豪  
上列當事人間請求損害賠償事件，本院於民國111年8月9日辯論
終結，判決如下：
　　主　　　文
原告之訴及假執行之聲請均駁回。
訴訟費用由原告負擔。
　　事實及理由
壹、程序方面：
　　按訴狀送達後，原告不得將原訴變更或追加他訴，但請求之
    基礎事實同一者，不在此限，又不變更訴訟標的，而補充或
    更正事實上或法律上之陳述者，非為訴之變更或追加，民事
    訴訟法第255條第1項第2款、第256條分別定有明文。經查：
　㈠原告提起本件訴訟時，原係以品泓不動產仲介經紀有限公司
    （下稱品泓公司）為被告，並聲明請求：㈠被告應賠償原告
    新臺幣（下同）124,440元，及自民事起訴狀繕本送達之翌
    日起至清償日止，按年息百分之5計算之利息；㈡訴訟費用由
    被告負擔（見本院卷第9頁）。嗣於本院民國111年6月17日
    調解程序期日，當庭追加品泓公司之法定代理人黃歆云為被
    告，並更正第1項聲明為：被告應連帶給付原告124,440元，
    及自起訴狀繕本送達翌日起至清償日止，按年息百分之5計
    算之利息，暨追加訴之聲明第3項「原告願供擔保，請准宣
    告假執行。」（見本院卷第43頁），經核原告上開所為聲明
    之變更追加，均係基於被告等人進行房屋施工期間，有無毀
    損原告所有門牌號碼新竹縣○○市○○○街00號建物（下稱40號
    建物）之同一基礎事實，其所為訴之追加及變更，合於前揭
    規定，應予准許。又原告所為願供擔保聲請宣告假執行之聲
    明，僅係補充法律上之陳述，非為訴之變更追加，先予敘明
    之。
　㈡至原告於111年6月20日具狀追加聲明請求：「被告應將新竹
    縣○○市○○○街00號建物（下稱42號建物）回復原狀（自行拆
    除違建）或命新竹縣政府限期依法執行拆除上開違建物」（
    見本院卷第59頁）等語，惟42號建物是否屬於違建之認定，
    及是否應依相關法規進行拆除等情，均為行政機關之行政裁
    量事項，並非民事訴訟程序所得審究，且上開42號建物是否
    屬於違建而應拆除一事，亦與原告主張本件侵權行為之事實
    無涉（蓋原告主張被告等人於施工期間搭設鷹架造成40號建
    物受損一事，屬被告等人之施工方式有無侵害原告之財產權
    之問題，無關42號建物之施工有無申請合法建照及能否辦理
    合法登記），是原告此部分所為訴之追加，即與民事訴訟法
    第255條第1項各款規定之要件不符，自不予准許。
貳、實體方面：
一、原告主張：
　㈠原告為40號建物之所有權人，而被告黃歆云則為與40號建物
    相鄰之42號建物之所有權人。又被告等人前於42號建物進行
    違章建築，欲作為被告品泓公司之營業處所，然施工期間因
    被告等人未經原告同意，擅自於40號建物與42號建物共用之
    牆面（下稱系爭共同壁）搭設鷹架及防護網，使系爭共同壁
    靠近40號建物一側之牆面石磚剝落，及40號建物前庭之部分
    地磚破損等情，造成40號建物受損，為修復上開損害，經原
    告委請承包商評估後，認定修復費用為124,440元，足見原
    告受有此部分金額之損害，為此爰依侵權行為法律關係提起
    本件訴訟。
　㈡被告等人雖辯稱渠等承諾會就40號建物受損部分進行修繕，
    並負擔所有修繕費用，惟被告等人未經原告同意擅自侵入40
    號建物，並拆除系爭共同壁之磁磚後，迄今實際並未進行修
    復。何況被告等人另辯稱兩造曾就搭建鷹架一事簽立同意書
    ，然自始並未向原告告知42號建物屬於違建，且當初被告等
    人聲稱僅係做水池造景需搭設鷹架2至3日，原告始答應由被
    告等人搭設鷹架，然被告等人竟搭建自1樓至5樓之違建，顯
    見原告簽立同意書係遭被告詐欺所為，故上開同意書依民法
    第71條、第72條規定應屬無效，或依民法第92條規定得撤銷
    。
　㈢又被告等人辯稱40號建物之損害已修復完成等語，惟原告於1
    08年11月間已發現新竹縣政府工務處使用管理科於42號建物
    之外牆上，張貼「請立即停止施工」單，原告即將40號建物
    大門上鎖迄今，被告並無法入內進行修繕工程，且未見被告
    等人舉證有施作之工單，可見被告等人所辯，難認有據。
　㈣綜上，爰聲明：
　⒈被告應連帶給付原告124,440元，及自起訴狀繕本送達翌日起
    至清償日止，按年息百分之5計算之利息。
　⒉訴訟費用由被告負擔。
　⒊願供擔保，請准宣告假執行。
二、被告則以：
　㈠本件原告雖主張被告等人於42號建物施工期間，有毀損40號
    建物之牆面及地磚等情，惟兩造於被告等人施工前，即有簽
    訂同意書，約定原告同意被告等人於系爭共同壁上搭設鷹架
    及防護網，且原告所稱之損害部分，係被告於42號建物施工
    時，原告自行提及是否勞請被告現場施工人員能無償幫忙切
    割剔除此區域，被告等人亦予以允諾，且費用部分因被告等
    人希望敦親睦鄰而自行負擔，甚至將40號建物四周因自然耗
    損而損壞之部分一併修復。詎原告現今否認被告上開修繕40
    號建物之事實，反而請求被告損害賠償，難認有理。
　㈡又原告雖提出40號建物之損害照片，惟上開照片均為109年7
    月間之舊資料，上開受損部分於110年間已經被告修復完成
    ，迄今已修復1年多，原告應屬知情，卻又提起本件損害賠
    償訴訟，難認有據。
　㈢綜上，答辯聲明：
　⒈原告之訴駁回。
　⒉訴訟費用由原告負擔。
三、本院之判斷：
　㈠原告主張其為40號建物之所有權人，被告黃歆云則為42號建
    物之所有權人，並為被告品泓公司之法定代理人。又被告品
    泓公司於108年間，因進行42號建物施工之緣故，於系爭共
    同壁上方搭設鷹架及防護網，而將系爭共同壁靠40號建物一
    側外牆之部分壁磚打除等情，並提出被告等人搭設鷹架前、
    後之40號建物外觀照片（見本院卷第13至17、47頁）、被告
    品泓公司之有限公司變更登記表（見本院卷第23至25頁）、
    40號建物之建物登記第一類謄本（見本院卷第49、51頁）等
    件為證，上開事實復為被告等人所不爭執，堪信屬實。至原
    告另主張被告等人上開搭設鷹架及打除部分壁磚之行為，係
    不法毀損40號建物，並請求被告等人應負連帶損害賠償責任
    等語，則為被告等人所否認，並以前詞置辯。
　㈡按因故意或過失，不法侵害他人之權利者，負損害賠償責任
    ，民法第184條第1項前段定有明文。又侵權行為所發生之損
    害賠償請求權，以有故意或過失不法侵害他人權利為其成立
    要件，若其行為並無故意或過失，即無賠償之可言；侵權行
    為損害賠償責任，除行為人之行為具不法性、被害人受有損
    害外，尚須以行為人之不法行為與被害人所受損害間具有相
    當因果關係為其成立要件（最高法院49年度台上字第2323號
    裁判、98年度台上字第1452號判決意旨參照）。
　㈢次按當事人主張有利於己之事實者，就其事實有舉證之責任
    ，民事訴訟法第277條本文亦有明文。又民事訴訟如由原告
    提起以主張權利者，自應由原告就主張有利於己之事實負舉
    證責任，若原告先不能舉證，以證實自己主張之事實為真實
    ，則被告就其抗辯事實即令不能舉證，或其所舉證據尚有疵
    累，亦應駁回原告之請求。又侵權行為之成立，須行為人因
    故意過失不法侵害他人權利，亦即行為人之行為須具備歸責
    性、違法性，並不法行為與損害間有因果關係，始能成立，
    且主張侵權行為損害賠償請求權之人，對於侵權行為之成立
    要件應負舉證責任（最高法院100年度台上字第328號判決要
    旨參照）。
　㈣原告雖主張被告等人於42號建物施工期間，未經原告同意即
    擅自在系爭共同壁搭設鷹架及防護網，並拆除系爭共同壁靠
    近40號建物一側之部分壁磚，係不法毀損40號建物等語，惟
    觀被告等人提出之108年11月25日同意書所示，其中記載：
    「因竹北市○○○街00號施工緣故雙方同意在嘉豐一街40號與4
    2號共同壁（即系爭共同壁）上方搭設鷹架及防護網至工程
    完工以防碎石及物品掉落導致40號人員進出受傷」等語，有
    上開同意書在卷可憑（見本院卷第85頁），可知被告等人上
    開搭設鷹架及防護網之行為，係經原告同意所為，此與原告
    主張未經同意擅自搭建鷹架及防護網之情形不符，是被告等
    人既係基於原告之同意後，始有上開搭設鷹架及防護網之行
    為，已難認被告等人此部分所為，有何故意或過失之不法侵
    權行為態樣。
　㈤又原告主張被告等人於簽立同意書時，未曾告知42號建物屬
    於違建，且被告等人另聲稱係渠等因施作水池造景需搭設鷹
    架2至3日，然實際卻於搭設鷹架後開始施作42號建物本體之
    工程，足見原告與被告等人簽立同意書，係遭被告等人詐欺
    所為，該約定內容應依民法第71條、第72條規定無效，或得
    經原告依同法第92條規定撤銷等語。惟查：
　⒈又按法律行為，違反強制或禁止之規定者，無效，但其規定
    並不以之為無效者，不在此限；法律行為，有背於公共秩序
    或善良風俗者，無效，民法第71條、第72條分別定有明文。
    然所謂不法原因係指給付之原因違反公共秩序或善良風俗而
    言，非謂凡違反強制或禁止規定之行為均屬之。蓋法律禁止
    或強制規定，或因國家政策考量之結果，若概指為不法原因
    之給付而謂已給付者不得請求返還，將有失衡平（最高法院
    81年度台上字第742號判決要旨參照）。而參酌建築法第25
    條1項本文規定：建築物非經申請直轄市、縣（市）（局）
    主管建築機關之審查許可並發給執照，不得擅自建造或使用
    或拆除；同法第86條另規定：違反第25條之規定者，主管機
    關得依該條各款規定予以裁罰，並勒令補辦手續，以禁遏其
    行為等節，足見前揭規定，係屬取締規定，而非效力規定，
    自非屬民法第71條所謂強制或禁止規定。再者，上開規定僅
    係因國家為實施建築管理，以維護公共安全、公共交通、公
    共衛生及增進市容觀瞻等政策考量之結果，蓋與兩造基於私
    法上之契約行為無涉，亦難認有何違反公共秩序或善良風俗
    之情形。從而，縱認42號建物經主管機關認定屬違章建築，
    其違反者僅應受行政制裁，當事人所成立之法律行為，並不
    因而無效，故原告主張兩造間就修建42號建物所需而簽立之
    同意書，應依民法第71條、第72條規定而屬無效云云，並無
    可採。
　⒉再按因被詐欺或被脅迫而為意思表示者，表意人得撤銷其意
    思表示，民法第92條第1項定有明文。該條所謂詐欺，係指
    行為人施用詐術，使被害人陷於錯誤，因而為意思表示而言
    。而當事人主張其意思表示係因被詐欺或脅迫而為之者，應
    就其被詐欺或被脅迫之事實，負舉證之責任（最高法院110
    年度台簡抗字第223號裁定意旨參照）。經查，本件42號建
    物縱經主管機關認定係違章建築而勒令停工或拆除，其僅係
    國家為實施建築管理所為之行政裁罰，蓋與兩造基於私法上
    之契約行為無涉，已如前述，且觀前開同意書內約定之內容
    ，未見兩造有約明被告等人須保證必先經主管機關核可後，
    始得進行42號建物之修建工程及搭設鷹架，亦未約明被告等
    人於系爭共同壁上搭設鷹架，僅能作為42號建物之水池造景
    修建使用等情，已難認被告等人於簽約時，曾向原告保證渠
    等於系爭共同壁搭設鷹架使用時，應符合上述條件之限制，
    遑論有何致原告陷於錯誤而影響其締約時之意思表示自由等
    情形。此外，原告復未能敘明或證明被告等人有何故意示以
    不實之事使其陷於錯誤之情事，則其以被詐欺為由主張撤銷
    其所為同意書之意思表示云云，難認有據，無從採信。
　⒊綜上，兩造所簽立之同意書，既無任何違反民法第71條、第7
    2條規定而屬無效之情形，且原告亦未舉證證明兩造於簽立
    上開同意書時，被告等人有何對原告施以詐術，使原告陷於
    錯誤之事實，則原告主張兩造所簽立之同意書應屬無效或得
    撤銷云云，均屬無據，不足信採。
　㈥再者，縱認被告等人於施工時因搭設鷹架、防護網，而將系
    爭共同壁靠40號建物一側之部分壁磚打除，造成上開牆面石
    磚掉落、地磚破損，已損害40號建物等情。惟依原告所提出
    之兩造間通訊軟體訊息紀錄所示，其中被告品泓公司員工莊
    郁瑩曾向原告陳稱：「當時你同意的內容是要我們公司背書
    因為在40號與42號搭設鷹架及防護網至工程完工以防碎石及
    物品掉落導致40號人員進出受傷…」；「我們會盡快拆，但
    是你一直檢舉這件事情不好吧」；「還有也會把你破損的磁
    磚或其它有破損的地方一併修復」等語，有上開紀錄在卷可
    參（見本院卷第67頁），可知被告等人曾向原告表示有意修
    復因前開搭設鷹架時造成40號建物破損之牆面。再參酌被告
    等人提出40號建物現況照片所示（本院卷第77至83頁），可
    知40號建物現今牆面及地磚均完好、平整，未見破損之情事
    ，足見原告主張40號建物因被告等人搭設鷹架而拆除部分壁
    磚，造成40號建物破損之部分，均經被告等人修繕完畢，難
    認原告現今仍有何損害發生，故原告主張40號建物因被告等
    人搭設鷹架而受有損害云云，猶顯無稽，難認可採。
　㈦至原告主張被告等人上開所提出之照片與現況不符，現今40
    號建物牆面、地磚破損仍未修復等語。經本院依原告所提出
    之40號建物修繕報價單（見本院卷第19、21頁），就上開報
    價單是否為第三人黃政華即新華企業社（下稱黃政華）所出
    具、出具之原因、是否曾前往40號建物實地勘察及40號建物
    現況等情，依職權函詢及電話詢問黃政華，經黃政華於111
    年8月3日具狀及111年8月9日電話回覆等方式，向本院陳稱
    上開報價單係由黃政華出具，該案工程係經訴外人張文祥介
    紹，黃政華係於110年9月底左右前往40號建物實地勘察及估
    價，當時雖無拍攝照片，惟現場之牆壁完好，沒有看到鷹架
    ，與原告所提出之照片（見本院卷第47頁）不同，現場情形
    與被告等人所提出之照片相同（見本院卷第77頁）。另本件
    係因材料商張文祥告知40號建物有漏水情形，擬將外牆打掉
    並施作防水，而到現場勘查並出具估價單，惟嗣後並無實際
    施作該工程等語，此有111年8月3日陳報狀、電話紀錄在卷
    可憑（見本院卷第119、123頁）。可知原告所提出之修繕報
    價單，實際係因40號建物本身漏水需修繕，並非因40號建物
    之壁磚、地磚破損為由而請人到場勘查、報價，足見該報價
    單修繕之範圍與前開被告等人因搭設鷹架而拆除部分壁磚之
    行為無涉。且40號建物之現況亦經黃政華陳述如前開被告等
    人提出之照片所示，益徵該建物之牆面及地磚均已修繕完畢
    之事實，被告等人辯稱：已將40號建物破損部分修繕完畢等
    語，尚非全然無據，應堪信採。
　㈧綜上，兩造既已簽立同意書，約定原告同意被告等人於進行4
    2號建物施工期間，在系爭共同壁上搭設鷹架及防護網，是
    被告等人經原告同意搭設上開鷹架及防護網，已難認有何故
    意或過失之不法侵權行為態樣，何況被告等人因搭設鷹架及
    防護網而拆除系爭共同壁靠40號建物一側之牆面石磚，及40
    號建物前庭地磚破損部分，均經被告等人修復完畢，亦難認
    原告現今有何損害存在。則原告主張被告等人上開搭設鷹架
    及防護網之行為，已侵害原告之財產權，請求被告等人負連
    帶損害賠償責任云云，均屬無據，不予准許。
四、綜上所述，原告依共同侵權行為法律關係，請求被告等人連
    帶給付原告124,440元及法定遲延利息，為無理由，應予駁
    回。原告之訴既經駁回，其假執行之聲請即失所附麗，應併
    予駁回之。
五、本件事證已臻明確，兩造其餘攻擊防禦方法及所提證據，經
    本院斟酌後，認為均不足以影響本判決之結果，自無一一詳
    予論述之必要，併此敘明。
六、訴訟費用負擔之依據：民事訴訟法第78條。
中　　華　　民　　國　　111 　年　　8 　　月　　31　　日
                　竹北簡易庭　法　  官　蔡欣怡
以上正本係照原本作成。　　　　　　　　　　
如對本判決上訴，須於判決送達後20日內向本院提出上訴狀。
如委任律師提起上訴者，應一併繳納上訴審裁判費。
中　　華　　民　　國　　111 　年　　8 　　月　　31　　日
                              書 記 官  吳雅真